臺灣苗栗地方法院民事判決　　　　　　　　　　　　　九十二年度簡上字第七六號
　　上　訴　人　丁○○
　　　　　　　　乙○○
　　被　上訴人　戊○○
　　　　　　　　甲○○○
　　兼　右二人
　　訴訟代理人　丙○○
　　被　上訴人　癸○○○
　　　　　　　　己○○
　　　　　　　　壬○○
　　　　　　　　庚○○
　　　　　　　　辛○○
右當事人間確認房屋所有權存在等事件，上訴人對於中華民國九十二年九月二十四日
本院苗栗簡易庭九十一年度苗簡字第四０二號第一審判決提起上訴，本院於九十三年
四月十二日言詞辯論終結，判決如下：
    主    文
上訴駁回。
第二審訴訟費用由上訴人負擔。
    事　　實
甲、上訴人方面：
一、聲明：
（一）原判決廢棄。
（二）確認坐落苗栗縣苗栗市○○里○○街九十三巷之十二號房屋（以下簡稱系爭房
      屋）所有權為兩造先父湯協祥所有，應由全體繼承人繼承。
（三）確認訴外人即兩造之母賴連妹與被上訴人丙○○於民國七十三年九月二十五日
      就系爭房屋所為之贈與行為無效。
（四）第一、二審訴訟費用由被上訴人負擔。
二、陳述：除與原審判決書所載相同者，茲予引用外，另補稱：
（一）系爭房屋於上訴人起訴時還存在，嗣因苗栗縣苗栗市○○街道路拓寬工程，施
      工人員將其應保留部分故意拆除，造成系爭房屋倒塌，又因被上訴人丙○○圖
      謀己有，造成認定盲點，並私自拆除殘餘部分，僅剩一面牆，另私自將爭議區
      域搭建鐵皮屋。原審以此判定標的物滅失與不存在，顯與事實法理不合。
（二）系爭房屋為上訴人與先家兄湯文達於五十四年將豬舍改建，稅籍資料為五十七
      年增建，為一六五號建物之附屬建築物。該一六五號建物未辦理繼承登記，直
      到九十一年十月十四日在上訴人不知情之情況下，由被上訴人丙○○私自辦理
      建物滅失前，皆登記為兩造先父湯協祥所有。按登記有絕對之效力，先父之所
      有權自不因未辦繼承登記而喪失，也無所謂知悉二年或繼承開始十年內不行使
      而消滅時效之問題。另原審判決認系爭房屋之納稅義務人有權辦理贈與，置所
      有權人於不顧，於法亦屬有違。
三、證據：除援用原審之立證方法，另補提台灣高等法院台中分院檢察署九十二年度
    上聲議字第一一八一號處分書一件為證。
乙、被上訴人方面：
壹、被上訴人戊○○、湯李月明、丙○○部分：
一、聲明：如主文第一項所示。
二、陳述：除與原審判決書所載相同者，茲予引用外，補稱：
（一）上訴人於原審所為追加確認訴外人即兩造之母賴連妹與被上訴人丙○○於七十
      三年九月二十五日所為之贈與行為無效，經原審認為上訴人於原審所為訴之追
      加，有礙被上訴人之防禦及訴訟之終結，而不准其追加與變更。上訴人於第二
      審上訴聲明又請求確認訴外人即兩造之母賴連妹與被上訴人丙○○於七十三年
      九月二十五日所為之贈與行為無效，被上訴人不同意上訴人所為前開追加。
（二）先父、母於五十年十一月二日因意見不合而協議離婚，並約定苗栗縣苗栗市○○街四七、四八、四九、五十號等房屋（房屋稅籍編號三三０七號，後新訂為
      六一九六號）係先母賴連妹陪嫁之現金所建造，為先母固有財產，由先母取回
      ，嗣由先母於七十三年十月三日贈與被上訴人丙○○。此由上訴人申請辦理先
      父湯協祥遺產繼承登記中，並未包括系爭房屋可證。
（三）上訴人主張系爭房屋為渠等與訴外人湯文達將豬舍改建，並未舉證以實其說。
      又系爭房屋既已不存在，則被上訴人丙○○依法向苗栗地政事務所申請建物滅
      失登記，並經地政機關派員實勘查明後，依土地登記規則逕為辦理滅失登記，
      亦無何違誤。
三、證據：援用原審之立證方法。
貳、被上訴人癸○○○、己○○、壬○○、庚○○、辛○○部分：均未於言詞辯論期
    日到場，亦均未提出書狀作何聲明或陳述。
    理　　由
一、被上訴人癸○○○、己○○、壬○○、庚○○、辛○○均經合法通知，均未於言
    詞辯論期日到場，核均無民事訴訟法第三百八十六條各款所列情形，爰依上訴人
    聲請，由其一造辯論而為判決。
二、按訴狀送達後，不得將原訴變更或追加他訴，但請求之基礎事實同一，或不甚礙
    被告之防禦及訴訟之終結者，不在此限，民事訴訟法第二百五十五條第一項第二
    款、第七款定有明文。經查，上訴人原起訴請求確認系爭房屋為渠等及訴外人湯
    協祥所有（九十一年六月十三日起訴狀），嗣於九十一年十二月十八日審理期日
    另具「追加訴之聲明」狀，訴請確認一、系爭房屋所有權為兩造先父湯協祥所有
    ，應由全體繼承人繼承。二、確認訴外人即兩造之母賴連妹與被上訴人丙○○於
    七十三年九月二十五日就系爭房屋所為之贈與行為無效。上訴人所為第一項聲明
    之變更，雖就系爭房屋所有權之誰屬有所變更，惟其請求之基礎事實大致相同，
    且於被上訴人之防禦及訴訟之終結，亦屬無礙，自應准許。至上訴人所為追加第
    二項之聲明，既係基於繼承權被侵害之法律關係而為請求，其請求之基礎事實已
    不相同，並為被上訴人所不同意，原審因認上訴人前開所為訴之追加，有礙被上
    訴人之防禦及訴訟之終結，而不准其追加，於法核屬無誤。上訴人就此空言指摘
    原判決不當，求予廢棄改判，為無理由，應予駁回。
三、上訴人起訴主張系爭房屋建於五十四年，由訴外人湯文達與上訴人丁○○將原有
    豬舍改建而成之未辦保存登記建物，平日由兩造先父湯協祥收取租金貼補家用，
    雖登記為兩造先母賴連妹名義，應為兩造先父湯協祥所有，先父湯協祥於七十一
    年一月二十一日死亡後，系爭房屋所有權自應由其全體繼承人繼承，為此訴請確
    認系爭房屋所有權為兩造先父湯協祥所有，應由全體繼承人繼承，並請求確認訴
    外人即兩造之母賴連妹與被上訴人丙○○於七十三年九月二十五日就系爭房屋所
    為之贈與行為無效等語；被上訴人癸○○○、己○○、壬○○、庚○○、辛○○
    均未於言詞辯論期日到場，亦均未提出書狀作何聲明或陳述；被上訴人戊○○、
    湯李月明、丙○○則以兩造先父、母於五十年十一月二日因意見不合而協議離婚
    ，並約定苗栗縣苗栗市○○街四七、四八、四九、五十號等房屋（房屋稅籍編號
    三三０七號，後新訂為六一九六號）係先母賴連妹陪嫁之現金所建造，為先母固
    有財產，由先母取回，嗣由先母於七十三年十月三日將系爭房屋贈與被上訴人丙○○，系爭房屋並非兩造先父湯協祥之遺產等語，資為抗辯。
四、次按稱不動產者，謂土地及其定著物，民法第六十六條第一項定有明文。又民法
    第六十六條第一項所謂定著物，係指非土地之構成部分，繼續附著於土地，而達
    一定經濟上目的，不易移動其所在之物而言。經查，本件系爭房屋已因苗栗市○○街道路拓寬工程，經苗栗市市公所委辦工程人員拆除，如今僅剩一面牆之事實
    ，除據兩造陳明在卷外，復經原審於九十二年五月二十七日勘驗屬實，有履勘現
    場之照片及勘驗筆錄在卷足稽，堪信為真實。是系爭房屋既已拆除而僅剩一面牆
    ，已不足以遮風避雨而達經濟上之使用目的，則揆諸前揭說明，不能認為係房屋
    ，亦不能認為係房屋以外之定著物，其所有權自已消滅而不復存在。
五、再按確認法律關係成立或不成立之訴，非原告有即受確認判決之法律上利益者，
    不得提起之，民事訴訟法第二百四十七條前段定有明文。又確認之訴非原告有即
    受確認判決之法律上利益者，不得提起。所謂即受確認判決之法律上利益，係指
    法律關係之存否不明確，原告主觀上認其在法律上之地位有不安之狀態存在，且
    此種不安之狀態，能以確認判決將之除去者而言，若縱經法院判決確認，亦不能
    除去其不安之狀態者，即難認有受確認判決之法律上利益，最高法院亦著有五十
    二年台上字第一二四０號判例意旨可資參照。本件系爭房屋之所有權既因房屋之
    拆除而絕對滅失，已如前述，則縱認系爭房屋確曾為訴外人湯協祥所有，並應由
    其繼承人繼承，亦因所有權之絕對喪失事由而欠缺權利保護之要件，上訴人就系
    爭房屋所有權之爭執，已無由藉法院之確認判決予以除去其不安之狀態，則揆諸
    前揭法律規定及判例意旨，上訴人訴請確認系爭房屋之所有權為兩造先父湯協祥
    所有，應由全體繼承人繼承，自難認上訴人有即受確認判決之法律上利益，不應
    准許。原審為上訴人敗訴之判決，並無不合。上訴意旨指摘原判決不當，求予廢
    棄改判，為無理由，應予駁回。
六、本件事證已臻明確，兩造其餘主張陳述及所提之證據，經審酌於本院前揭判決不
    生影響，無逐一論述之必要，附此敘明。
七、據上論結，本件上訴為無理由，依民事訴訟法第四百三十六條之一第三項、第四
    百四十九條第一項、第三百八十五條第一項前段、第七十八條、判決如主文。
中　　　華　　　民　　　國　　九十三　　年　　　四　　　月　　二十六　　日
                                  臺灣苗栗地方法院民事庭
                                      審判長法　　官　  黃佩韻
                                            法　　官　  吳振富
                                            法　　官　  王萬金
正本係照原本作成。
本判決不得上訴。
中　　　華　　　民　　　國　　九十三　　年　　　四　　　月　　二十六　　日
                                            法院書記官    白孝慈
